臺灣高雄地方法院刑事判決　　　　　　　96年度易字第2088號
公　訴　人　臺灣高雄地方法院檢察署檢察官
被　　　告　丙○○
　　　　　　　　　　（現於臺灣高雄第二監獄執行中）
上列被告因詐欺案件，經檢察官提起公訴（96年度偵字第9425號）
，被告於本院準備程序中為有罪之陳述，經合議庭裁定由受命法
官依簡式審判程序獨任審理，本院判決如下：
    主  文
丙○○犯詐欺取財罪，累犯，處有期徒刑陸月，減為有期徒刑參
月，如易科罰金，以新台幣壹仟元折算壹日；又犯詐欺取財罪，
累犯，處有期徒刑伍月，減為有期徒刑貳月又拾伍日，如易科罰
金，以新台幣壹仟元折算壹日；又犯詐欺取財未遂罪，累犯，處
有期徒刑參月，減為有期徒刑壹月又拾伍日，如易科罰金，以新
台幣壹仟元折算壹日。應執行有期徒刑陸月，如易科罰金，以新
台幣壹仟元折算壹日。
    事  實
一、丙○○前於民國86年間，因肅清煙毒條例等案件，經本院以
    86年度訴字第2258號各判決有期徒刑4 年2 月、10月，應執
    行有期徒刑4 年10月，經提起上訴，嗣於臺灣高等法院高雄
    分院86年度上訴字第2017號案件審理中撤回上訴而確定，於
    89年9 月1 日假釋出監，所餘刑期並付保護管束，嗣其假釋
    經撤銷，繼續執行殘刑2 年6 月21日，甫於94年5 月26日因
    縮短刑期而執行完畢。詎猶不知悔改，因積欠地下錢莊借款
    而缺錢花用，竟明知其身上並無偽鈔，而基於意圖為自己不
    法所有之詐欺犯意，於民國96年2 月間某日，在自由時報刊
    登「現賺六萬元」之廣告，並留下「00-0000000」之電話以
    供聯絡，嗣有乙○○於96年3 月初某日見報後，依上開電話
    與丙○○聯絡，並相約於高雄縣鳳山市○○路上之翁財記超
    商見面，然對乙○○自稱其為「陳志忠」，並訛稱可用新台
    幣（下同）2 萬元兌換偽鈔6 萬元，且其持有之偽鈔僅有銀
    行可分辨真假，又一次至少要兌換2 萬元等語，致乙○○不
    疑有他而陷於錯誤，表示欲向丙○○兌換偽鈔，惟因乙○○
    當時身上未帶足現鈔2 萬元以供交付，丙○○遂要求乙○○
    另向他人籌款，並於翌日以電話向乙○○確認已籌足2 萬元
    後，即與乙○○相約在高雄縣鳳山火車站前之某超商見面，
    並向乙○○收取2 萬元得逞後，即要乙○○在原地等待而藉
    故離去，並約5 分鐘後再以電話向乙○○佯稱隔天上午在高
    雄市左營區哈囉市場交付偽鈔後即失去聯繫。丙○○食髓知
    味復基於同上之詐欺犯意，於96年3 月25日凌晨1 時許，以
    行動電話門號「0000000000」號電話撥打電話與乙○○，又
    誆稱再交付7 千元即可取得偽鈔，使乙○○再次陷於錯誤而
    在高雄市○○區○○街131 號前將7 千元交付予丙○○後，
    丙○○亦要乙○○在原地等待而藉故離去，隨即亦失去聯繫
    。丙○○在對乙○○詐得上開7 千元後，另再次基於詐欺之
    犯意，於同日下午6 時至7 時間某時，以行動電話門號「00
    00000000」號電話聯絡乙○○，復佯稱再交付3 千元始能拿
    取偽鈔等語，惟乙○○此時已知丙○○對其詐騙，乃佯作仍
    欲兌換偽鈔，而相約在高雄市○○區○○街131 號見面後，
    乙○○非但未交付3 千元，反要求丙○○交付偽鈔，丙○○
    自知事跡敗露欲行逃去，二人即在現場發生拉扯，適有社區
    巡守隊見狀報請警方處理，丙○○因而未能詐取該3 千元得
    逞。
二、案經乙○○訴由高雄市政府警察局三民第二分局報告臺灣高
    雄地方法院檢察署檢察官偵查起訴。
    理  由
一、按本案被告丙○○所犯係死刑、無期徒刑、最輕本刑為3 年
    以上有期徒刑以外之罪，其於準備程序就前揭被訴事實為有
    罪之陳述，經受命法官告知簡式審判程序之旨，並聽取其與
    公訴人之意見後，本院認無不得或不宜改依簡式審判程序進
    行之情形，爰依刑事訴訟法第273 條之1 第1 項規定，裁定
    本件由受命法官獨任進行簡式審判程序，合先敘明。
二、上揭事實，業據被告於本院審理中坦承不諱，且經證人即告
    訴人乙○○於警詢中證述及偵查中具結證述其遭詐騙等情甚
    詳，並有現場照片2 張附卷可稽，足認被告上開自白與事實
    相符，堪予採為本案論罪科刑之依據。本件事證明確，被告
    詐欺取財之犯行洵堪認定，應依法論科。
三、核被告上開行為，係犯刑法第339 條第1 項之詐欺取財罪、
    第339 條第3 項、第1 項之詐欺取財未遂罪。公訴意旨就被
    告對告訴人乙○○詐欺3 千元部分雖亦論以詐欺既遂，容有
    未洽，然因詐欺既、未遂犯行間，僅屬犯罪狀態之不同，而
    非處罰之獨立規定，不生變更法條之問題，併此敘明。又按
    數行為於同時同地或密切接近之時地實施，侵害同一之法益
    ，各行為之獨立性極為薄弱，依一般社會健全觀念，在時間
    差距上，難以強行分開，在刑法評價上，以視為數個舉動之
    接續施行，合為包括之一行為予以評價，較為合理者，方得
    論為包括一罪之接續犯（最高法院95年度台上字第3190號判
    決意旨參照）。本件被告於96年3 月25日凌晨1 時向告訴人
    乙○○詐欺7 千元得逞後，另於同日晚間6 時至7 時間某時
    欲再向告訴人詐取3 千元，其於時間差距上是否難以強行分
    開，而得認該2 次行為之獨立性極為薄弱，已甚有疑，況被
    告於本院審理中自承伊是在詐得7 千元後，才另外想到要對
    告訴人以訛稱再交付3 千元即可取得偽鈔之方式為詐騙（院
    卷第39頁），足認被告當日2 次詐欺犯行及同年3 月初某日
    之詐欺犯行均係個別起意，而無接續犯之適用，故被告所為
    上開3 次詐欺犯行，犯意各別，行為互殊，應予分論併罰，
    公訴意旨認被告上開所為有接續犯之適用，容有未洽，併予
    敘明。而被告就其對告訴人詐騙3 千元部分，其詐欺取財行
    為已實施而未遂，為未遂犯，爰依刑法第25條第2 項規定，
    按既遂犯之刑度減輕其刑。又被告於86年間，因肅清煙毒條
    例等案件，經本院以86年度訴字第2258號各判決有期徒刑4
    年2 月、10月，應執行有期徒刑4 年10月，經提起上訴，嗣
    於臺灣高等法院高雄分院86年度上訴字第2017號案件審理中
    撤回上訴而確定，於89年9 月1 日假釋出監，所餘刑期並付
    保護管束，嗣其假釋經撤銷，繼續執行殘刑2 年6 月21日，
    並於94年5 月26日因縮短刑期而執行完畢，有臺灣高雄地方
    法院檢察署刑案資料查註紀錄表及臺灣高等法院被告前案紀
    錄表各1 份在卷可考，其於有期徒刑執行完畢後5 年內，再
    犯本件有期徒刑以上之3 罪，為累犯，均應依刑法第47條第
    1 項規定各加重其刑，另與上開詐欺未遂犯行之減輕事由，
    依法先加後減之。爰審酌本件被告僅因積欠地下錢莊債務無
    法清償，即起意在報紙公開刊登廣告，以兌換偽鈔之詐騙手
    段，詐取他人財物，所為亦足引起不特定人為買賣偽鈔以作
    不法利用之貪慾，對社會經濟及貨幣流通安全造成潛在威脅
    並影響社會風氣，惟念及被告於偵查及本院審理中均坦承犯
    行，且告訴人受詐騙之金額為27,000元等一切情狀，各量處
    如主文所示之刑。又被告上開犯罪時間均在96年4 月24日以
    前，合於中華民國96年罪犯減刑條例之減刑條件，均應減其
    宣告刑為2 分之1 ，並考量本件犯罪情節之輕重，及被告係
    高中肄業，業工，家境小康等情，併均諭知如主文所示之易
    科罰金折算標準，及合併定其應執行刑與易科罰金之折算標
    準，以資懲戒。
四、依刑事訴訟法第273 條之1 第1 項、第284 條之1 、第299
    條第1 項前段，刑法第339 條第1 項、第3 項、第47條第1
    項、第25條第2 項、第41條第1 項前段，第51條第5 款，刑
    法施行法第1 條之1 ，中華民國96年罪犯減刑條例第2 條第
    1 項第3 款、第4 條、第7 條，判決處如主文所示之刑。
本案經檢察官甲○○到庭執行職務。
中　　華　　民　　國　　96　　年　　8 　　月　　17　　日
                  刑事第十六庭  法　官  蔣志宗
以上正本證明與原本無異。
如不服本判決，應於判決送達後10日內，向本院提出上訴狀。
中　　華　　民　　國　　96　　年　　8 　　月　　17　　日
                                書記官  洪育祺
附錄本件論罪科刑之法條：
中華民國刑法第339條
（普通詐欺罪）
意圖為自己或第三人不法之所有，以詐術使人將本人或第三人之
物交付者，處5 年以下有期徒刑、拘役或科或併科1 千元以下罰
金。
以前項方法得財產上不法之利益或使第三人得之者，亦同。
前二項之未遂犯罰之。
